【裁判字號】    95,上易,420
【裁判日期】    950627
【裁判案由】    侵權行為損害賠償
【裁判全文】
臺灣高等法院民事判決                 95年度上易字第420號
上  訴  人  甲○○
被  上訴人  乙○○
訴訟代理人  林光彥  律師
上列當事人間侵權行為損害賠償事件，上訴人對於中華民國95年
3 月27日臺灣臺北地方法院94年度訴字第1663號第一審判決提起
上訴，本院於95年6月13日言詞辯論終結，判決如下：
    主  文
上訴駁回。
第二審訴訟費用由上訴人負擔。
    事實及理由
一、被上訴人起訴主張：上訴人係中華愛國同心會會長、原審共
    同被告王家鼎、丘廈新為該會會員，因不滿旅居美國之大陸
    民運人士即被上訴人於民國（下同）93年11月2日下午2時許
    ，在財團法人資策會於台北圓山大飯店（下稱圓山飯店）召
    開之「兩岸交流與國家安全國際研討會－【圓桌論壇】兩岸
    未來與國家安全」中公然發表支持臺灣獨立之言論，上訴人
    遂於同日下午邀集王家鼎、丘廈新等會員，前往被上訴人下
    榻之圓山飯店，欲向被上訴人表達非中華民國國籍人士不得
    在中華民國領域內有分裂國土主張之意見。同日晚上11時許
    ，上訴人自稱飯店經理請被上訴人下樓至大廳有事會商，被
    上訴人不疑有他，至大廳見面，上訴人見面後隨即表示上開
    不滿意見，雙方因此發生爭執，被上訴人見上訴人等並不友
    善，為免生枝節，表明要上樓回房休息，詎上訴人等竟共同
    基於妨害被上訴人行使權利之犯意聯絡，以拉扯圍堵等強暴
    方式阻止被上訴人回房休息，侵害被上訴人之自由權，並使
    被上訴人精神上遭受極大痛苦，爰依民法第184條第1項前段
    及第195條第1項規定，求為命上訴人應與王家鼎、丘廈新連
    帶給付被上訴人新台幣（下同）100萬元及法定遲延利息（
    原審判命上訴人與王家鼎、丘廈新應連帶給付被上訴人 6萬
    元本息，並駁回被上訴人其餘之訴。被上訴人就其敗訴部分
    未據聲明不服，已告確定，上訴人則就其敗訴部分以基於其
    個人理由上訴，本院僅就此部分予以審理），並答辯聲明：
    上訴駁回。
二、上訴人則以：上訴人並未對被上訴人為任何不法行為，不應
    負損害賠償責任等語，資為抗辯，並上訴聲明：(一)原判決不
    利於上訴人部分廢棄。(二)上開廢棄部分，被上訴人在第一審
    之訴駁回。
三、經查被上訴人主張之上開事實，業經原法院以93年度易字13
    20號及本院以94年度上易字第582 號刑事判決判處上訴人、
    王家鼎、丘廈新共同以強暴妨礙人行使權利，各處拘役20日
    ，如易科罰金，均以300元折算1日確定，有該刑事判決可證
    ，並經本院調閱該刑事卷宗查明屬實。另依證人楊其文證稱
    ：「（原告即被上訴人）胸口紅腫，原告與他太太二人很激
    動也很害怕。因為他在休息狀態被電話騙下來，所以他覺得
    很害怕，他太太更是害怕」、「因為原告在沒有心理準備的
    情形下被打，我們從他的行為、神態知道原告是很害怕的」
    等語（原審卷53頁）；證人吳靜慧證稱：「他講話跟平常不
    同，比方說講一半會斷掉，跟他平時善於演講不同。當時飯
    店的房間是有冷氣的，但是他卻不斷的流汗。曹太太也很緊
    張。一直到第二天早上9點鐘我們到飯店接他， 他們才出房
    間，之後換飯店，他們也要飯店不可以告知別人房間號碼，
    當天原告就有要求換房間，但是圓山沒有辦法配合。所以原
    告要求換飯店，但是我們沒有很多人力可以保護他，所以第
    二天才換，第二天我們請了二名保全，並跟警察局報備，才
    將他遷出圓山」等語（原審卷65頁背面）；及證人蔡昌志證
    稱：「我太太（指楊靜慧）其蠻害怕，原本我不想讓我太太
    去，但是因為他是主辦單位，所以我陪他去」、「當時有紅
    ，我不記得有腫，我記得當時有人建議去驗傷，但是他當晚
    不願意離開房間，所以他沒有去」等語 （原審卷66-67頁）
    ，可見被上訴人主張伊因上訴人等之上開行為而心生恐懼乙
    節，為可採信，是被上訴人主張上訴人與王家鼎、丘廈新有
    共同妨害伊行使權利之不法行為，堪信為真實。上訴人空口
    辯稱伊未對被上訴人為任何不法行為云云，並不可採。
四、按因故意或過失不法侵害他人之權利者，負損害賠償責任；
    又按不法侵害他人之身體、健康、名譽、自由、信用、隱私
    、貞操，或不法侵害其他人格法益而情節重大者，被害人雖
    非財產上之損害，亦得請求賠償相當之金額，民法184條第1
    項前段及第195條第1項前段分別定有明定。查上訴人與王家
    鼎、丘廈新共同以強暴妨礙被上訴人行使權利，足以生損害
    於被上訴人，並致被上訴人在精神上感受恐懼、痛苦，被上
    訴人自得依上開規定請求上訴人與王家鼎、丘廈新連帶賠償
    非財產上之損害。爰斟酌被上訴人現年52歲餘，大學中文系
    畢業，曾任報社總編輯、美國大學訪問學者、香港報社專欄
    作家，現任香港雜誌專欄作家、時事評論員，有著作，資力
    豐厚（原審卷59-60、73-116頁）； 而上訴人現年63歲，大
    學畢業，已退休，有資產（原審卷72頁）等情，認被上訴人
    請求上訴人與王家鼎、 丘廈新連帶賠償非財產上之損害6萬
    元，尚屬適當。
五、從而，被上訴人基於侵權行為之法則，請求上訴人與王家鼎
    、 丘廈新應連帶給付6萬元及自起訴狀繕本送達上訴人之翌
    日即94年3 月19日起至清償日止，按年息百分之五計算之利
    息部分，自屬應予准許。原審就此部分所為上訴人敗訴之判
    決，核無違誤。上訴論旨指摘原判決此部分不當，求予廢棄
    改判，為無理由，應予駁回。
六、兩造其餘之攻擊或防禦方法及未經援用之證據，經本院斟酌
    後，認為均不足以影響本判決之結果，自無逐一詳予論駁之
    必要，併此敘明。
七、據上論結，本件上訴為無理由，依民事訴訟法第449條第1項
    、第78條，判決如主文。
中    華    民    國    95    年    6    月     27    日
                  民事第十三庭審判長法  官  陳昆煇
                                    法  官  李錦美
                                    法  官  陳駿璧
正本係照原本作成。
不得上訴。
中    華    民    國    95    年    6     月    28    日
                                    書記官  黃  愛


司法院資訊處製作；財團法人民間司法改革基金會備份。
